【裁判字號】    97,重再,4
【裁判日期】    970701
【裁判案由】    侵權行為損害賠償
【裁判全文】
臺灣高等法院臺中分院民事判決  97年度重再字第4號
再審原告  甲○○
再審被告  乙○○
          杜阿琴即順隆水電工程行
上列當事人間請求侵權行為損害賠償事件，再審原告對於民國96
年12月19日本院96年度重上字第71號確定判決提起再審之訴，本
院判決如下：
    主  文
再審之訴駁回。
再審訴訟費用由再審原告負擔。
    事實及理由
一、再審原告起訴主張略以：民法第188條僱用人責任，係為保
    護被害人而設，故此所稱之受僱人，應從寬解釋，不以事實
    上有僱傭契約者為限。凡客觀上被他人使用為之服勞務而受
    其監督者，均係受僱人。且商業登記法第19條第1項規定，
    商業設立登記後，有應於登記事項而不登記，或已登記事項
    有變更而不為變更之登記者，不得以其事項對抗善意第三人
    ；係採登記對抗主義。茲查經濟部公報第35卷第22期上記載
    再審被告杜阿琴為順隆水電工程行之負責人，乙○○為該商
    號之電匠，依一般社會觀念，即認乙○○係被順隆水電工程
    行之受僱人。至於該他人之主觀認識如何，要非所問，原第
    一審、第二審法院就民法第188條受僱人所為之認定，侷限
    於僱傭契約是否存在，就此部分有違判例、裁判要旨。又再
    審原告於原第一審卷證資料中發覺有以再審被告杜阿琴出面
    具名與訴外人台灣省自來水股份有限公司第三區管理處（下
    稱自來水公司第三區管處）簽訂之承攬契約，足證再審被告
    杜阿琴為順隆水電工程行之負責人，乙○○為順隆水電工程
    行之受僱人之事實，此契約之證據如經斟酌可受較有利益之
    裁判，爰依民事訴訟法第496條第1項第1款、第13款規定，
    對該確定判決提起再審之訴等語。求為判決：(1)前程序第一
    、二審確定判決均廢棄；(2)上廢棄部分，再審被告應連帶給
    付再審原告新台幣（下同）6,653,399元整暨自起訴狀繕本
    送達翌日起至清償日止，按年息百分之5計算之利息；(3)請
    准再審原告提供擔保宣告假執行；(4)前程序第一、二審及再
    審訴訟費用均由再審被告負擔。
二、按再審之訴顯無再審理由者，得不經言詞辯論，以判決駁回
    之，民事訴訟法第502條第2項定有明文。復按所謂適用法規
    顯有錯誤者，不包括漏未斟酌證據及認定事實錯誤之情形在
    內（最高法院63年度台上字第880號判例參照）。是以民事
    訴訟法第496條第1項第1款所謂適用法規顯有錯誤，乃指原
    確定判決所適用之法規，顯然不合於法律規定，或與司法院
    現尚有效及大法官會議之解釋，或最高法院現尚有效之判例
    ，顯然違反者而言，並不包括取捨證據不當，或認定事實錯
    誤之情形在內。再審原告主張民法第188條僱用人責任，此
    所稱之受僱人，不以事實上有僱傭契約者為限。凡客觀上被
    他人使用為之服勞務而受其監督者，均係受僱人，再審被告
    杜阿琴既商業登記為順隆水電工程行之負責人，乙○○為該
    商號之電匠，依登記對抗主義即應認乙○○係順隆水電工程
    行之受僱人，原確定判決有違判例、裁判要旨云云，惟查順
    隆水電工程行之實際負責人為乙○○，迭據兩造陳明，稽諸
    再審原告於原確定判決起訴狀記載：「乙○○為『順隆水電
    工程行』之實際負責人」之語已明；即再審被告亦在本院陳
    稱：「乙○○是現場負責人也是實際負責人，杜阿琴只是獨
    資行號名義上登記的負責人」、「乙○○係順隆水電工程行
    之實際負責人，乙○○之妻杜阿琴形式上為順隆水電工程行
    名義上之登記負責人」、「乙○○係上訴人肇事路段之現場
    施作人，亦是順隆水電行之實際負責人」等語（見本院卷14
    9頁背面、157及163頁），兩相參酌，亦見前開順隆水電工
    程行之實際負責人係乙○○，至為明顯。又再審被告杜阿琴
    即順隆水電工程行非乙○○之僱用人，乙○○亦非其受僱人
    ，為既定之事實，自無適用民法第188條第1項前段關於僱用
    人責任規定之餘地，此於原確定判決理由第六點(二)論斷明確
    ，再審原告就本院取捨證據及認定事實之依職權行使，指為
    適用法規顯有錯誤，即有未合。再者，民事訴訟法第496條
    第1項第13款所謂當事人發見未斟酌之證物，係指前訴訟程
    序事實審之言詞辯論終結前已存在之證物，因當事人不知有
    此，致未經斟酌，現始知之，或雖知有此不能使用，現始得
    使用者而言。是事實審言詞辯論終結前未存在之證物，或已
    存在並能利用而不提出，或已提出之證物，均不得據為本項
    之再審理由。且民事訴訟法第496第1項第13款規定，乃為相
    對的再審理由，必須有影響於確定判決結果者，此證據如經
    斟酌可受較有利益之裁判者，始得據以提起再審之訴。本件
    再審原告主張本院96年度重上字第71號原確定判決，有漏未
    斟酌之重要證據，即於原第一審卷證資料中發覺有以再審被
    告杜阿琴出面具名與訴外人自來水公司第三區管處簽訂之承
    攬契約，足證再審被告杜阿琴為順隆水電工程行之負責人，
    乙○○為順隆水電工程行之受僱人之事實，此契約如經斟酌
    可受較有利益之裁判云云，惟查再審原告所指杜阿琴與自來
    水公司第三區管處簽訂之承攬契約於另案即本院95年度重上
    字第107號審理中，因告知訴訟時即已知悉有此承攬契約，
    此有95年9月28日聲請告知訴訟狀繕本及本院由網路調得本
    院95年度重上字第107號民事判決在卷可稽，該件因請求權
    罹於時效，本院於96年7月24日判決再審原告敗訴，嗣再審
    原告上訴於最高法院，終被最高法院以96年度台上字第2178
    號裁定駁回敗訴確定。是該承攬契約於本件（本院96年度重
    上字第71號）96年12月19日判決時，為事實審言詞辯論終結
    前存在之證物，並能利用，再審原告不提出，於判決確定後
    自不得謂當事人發見未斟酌之證物而依民事訴訟法第496第1
    項第13款規定主張有再審事由，提起再審之訴。是則再審原
    告主張原確定判決違反判例、裁判要旨之適用法規顯有錯誤
    ，及重要證物漏未斟酌等語，自非實在，為無可取。從而，
    其執此提起本件再審之訴，為無理由，應予駁回。
三、綜上所述，本件再審原告以原確定判決有民事訴訟法第496
    條第1項第1款、第13款之再審事由，提起再審之訴，顯無理
    由，爰不經言詞辯論，逕以判決駁回之。
四、據上論結，本件再審之訴顯無理由，爰依民事訴訟法第502
    條第2項、第78條，判決如主文。
中    華    民    國    97    年    7     月    1     日
                  民事第五庭    審判長法  官  林陳松
                                      法  官  鄭金龍
                                      法  官  王重吉
以上正本係照原本作成。
如對本判決上訴，須於收受判決送達後二十日內向本院提出上訴
書狀，其未表明上訴理由者，應於提出上訴後二十日內向本院提
出上訴理由書（須按他造人數附具繕本）。
上訴時應提出委任律師為訴訟代理人之委任狀。具有民事訴訟法
第四百六十六條之一第一項但書或第二項之情形為訴訟代理人者
，另應附具律師及格證書及釋明委任人與受任人有該條項所定關
係之釋明文書影本。
                                      書記官  林玉惠
中    華    民    國    97    年    7     月    1     日
                                                      Ａ


司法院資訊處製作；財團法人民間司法改革基金會備份。
